臺灣高等法院刑事判決　　　　　　　　　100年度上訴字第9號
上　訴　人
即　被　告　張元鐘
上列上訴人因偽造文書等案件，不服臺灣新竹地方法院99年度訴
字第265號，中華民國99年12月7日第一審判決（起訴案號：臺灣
新竹地方法院檢察署99年度偵字第6332、7317號），提起上訴，
本院判決如下：
    主  文
上訴駁回。
    理  由
一、按刑事訴訟法第350條、第361條、第362條、第367條規定，
    不服地方法院之第一審判決而上訴者，須提出上訴書狀，並
    應敘述具體理由，為上訴必備之程式；其所提出之書狀未敘
    述上訴理由，或僅曾以言詞陳述上訴理由者，均應於上訴期
    間屆滿後20日內補提理由書於第一審法院。惟原審法院對上
    訴書狀有無記載理由，僅應為形式上之審查，認有欠缺，且
    未據上訴人自行補正者，始應定期間先命補正，至於上訴理
    由是否具體，係屬第二審法院審查範圍，不在命補正之列（
    參照刑事訴訟法第 361條之立法意旨）。倘上訴人已提出上
    訴理由，但所提非屬具體理由者，應由第二審法院以上訴不
    合法律上之程式，判決駁回之。而所謂具體理由，必係依據
    卷內既有訴訟資料或提出新事證，指摘或表明第一審判決有
    何採證認事、用法或量刑等足以影響判決本旨之不當或違法
    ，而構成應予撤銷之具體事由，始克當之；倘僅泛言原判決
    認定事實錯誤、違背法令、量刑失之過重或輕縱，而未依上
    揭意旨指出具體事由，或形式上雖已指出具體事由，然該事
    由縱使屬實，亦不足以認為原判決有何不當或違法者，皆難
    謂係具體理由，俾與第二審上訴制度旨在請求第二審法院撤
    銷、變更第一審不當或違法之判決，以實現個案救濟之立法
    目的相契合，並節制濫行上訴（最高法院97年度台上字第89
    2 號裁判意旨參照）。又刑罰之量定，本為法院得依職權自
    由裁量之事項，苟於法定刑度之內，予以量定，且客觀上並
    無明顯濫權之情形者，自不容當事人任憑主觀意見，指摘其
    違法、失當。是原判決倘就如何量定其宣告刑之理由，已敘
    明審酌之因素，被告仍泛詞指摘量刑過重，而未提出證據資
    料，以供審查，自難認為其理由已經明確、具體，足以影響
    判決本旨之不當或違法，而構成應予撤銷或變更之具體事由
    ，則所提上訴，即非適法。
二、經查：本件原判決依上訴人即被告張元鐘於警詢時、檢察官
    偵訊及原審法院審理時之自白、證人即被害人杜雅麗、彭宸
    潔、林寶琴於警詢時之證述、扣案之偽造臺灣法務部檢察署
    個人財產資金證明監管申收據之公文書、偽造臺灣省法務部
    行政單位監管科蔡明揚書記官之識別證、偽造臺北地檢署監
    管科收據之公文書、偽造臺北地檢署邱傳家書記官之識別證
    、門號0000000000號之行動電話1支、黑色公事包1個、卷附
    之內政部警政署反詐騙案件紀錄表（彭宸潔）、華南商業銀
    行存摺（彭勝達）、蘆竹鄉農會存摺（彭勝達）、蘆竹郵局
    存摺（彭勝達）、存提款機交易明細表及存款憑條等匯款資
    料共32張及桃園南崁派出所受理詐騙帳戶通報警示簡便格示
    表25張等為據，認定被告確有僭行公務員職務、行使偽造特
    種公文書、行使偽造公文書、詐欺取財、詐欺取財未遂之犯
    行，因而就原判決事實欄一(一)部分，論處被告犯刑法第 158
    條第 1項之僭行公務員職務罪及第339條第1項之詐欺取財罪
    ；就原判決事實欄一(二)部分，論處被告犯刑法第158條第1項
    之僭行公務員職務罪、第216條、第212條之行使偽造特種文
    書罪、第216條、第211條之行使偽造公文書罪及第339條第1
    項之詐欺取財罪；就原判決事實欄一(三)部分，論處被告犯刑
    法第158條第1項之僭行公務員職務罪及第339條第 1項、第3
    項之詐欺取財未遂罪。被告與綽號「明哥」、「阿緯」、「
    小弟」之成年男子等人所組成之詐騙集團等人間具有犯意聯
    絡及行為分擔，均為共同正犯。原判決事實欄一(一)部分，被
    告以一共同行為觸犯上揭罪名，為想像競合犯，依刑法第55
    條規定，應從較重之詐欺取財罪論處；原判決事實欄一(二)部
    分，被告以一共同行為觸犯上揭罪名，為想像競合犯，依刑
    法第55條規定，應從較重之行使偽造公文書罪論處；原判決
    事實欄一(三)部分，被告以一共同行為觸犯上揭罪名，為想像
    競合犯，依刑法第55條規定，應從較重之詐欺取財未遂罪論
    處。原判決並審酌被告正值青壯盛年，卻不思以正途取財，
    夥同不詳人士假司法機關之名，利用被害人初聞自己涉嫌犯
    罪遭檢、警調查而一時情急，且對司法案件偵辦程序不甚熟
    悉之機會，冒充公務員，施用詐術騙取被害人彭宸潔之財物
    高達 600餘萬元，詐騙被害人林寶琴之財物75萬元，被害人
    之積蓄付諸流水追討無著，所受損害及心裡傷痛甚鉅，不僅
    影響社會治安，且濫用民眾對於司法機關之信任，嚴重破壞
    司法機關職務及文書之威信，惡性非輕，惟斟酌其尚非幕後
    主謀，且於犯罪後坦承犯行，惟未供出其他詐欺團共犯之犯
    後態度、無前科之素行、犯罪動機、手段、迄未賠償被害人
    所受損害、犯罪所得為70餘萬元等一切情狀，就原判決事實
    欄一(一)部分，量處有期徒刑1年4月；就原判決事實欄一(二)部
    分，量處1年2月；就原判決事實欄一(三)部分，量處有期徒刑
    6 月。並定其應執行之刑為有期徒刑2年8月等情，均已詳敘
    其所憑證據、認定理由及量刑依據。從形式上觀察，原判決
    並無認定事實錯誤、量刑瑕疵或違背法令之情形。被告不服
    原判決，於99年12月16日提起上訴，上訴意旨略謂：伊係因
    年輕無社會經驗而被人利用，致誤觸法網，且伊於收押期間
    已省思悔過，伊曾數次進入該詐騙集團位於臺中市○○路之
    機房處所，願意協助破獲該詐騙集團其餘成員，以免讓其逍
    遙法外，危害他人，懇請鈞院從輕量刑，給予自新之機會云
    云，惟原判決理由既已詳細記載認定被告犯罪之證據，並已
    審酌關於刑法第57條科刑之一切情狀，在適法範圍內行使裁
    量權，自無違法或不當之情形。被告上訴意旨僅泛言係被人
    利用，致誤觸法網，並願協助破獲詐騙集團其餘成員，請予
    從輕量刑等語，非但空泛無據，亦未依據卷內既有訴訟資料
    或提出新事證，以指摘或表明第一審判決有何採證認事、用
    法或量刑等足以影響判決本旨之不當或違法，要難謂其上訴
    書狀已經敘述具體理由，揆諸上開規定及說明，本件上訴顯
    無具體理由而不合法定程式，應予駁回，並不經言詞辯論為
    之。
據上論斷，應依刑事訴訟法第367條前段、第372條，判決如主文
。
中    華    民    國   100    年    1     月    5     日
                  刑事第二庭審判長法  官  洪光燦
                                  法  官  林恆吉
                                  法  官  宋明蒼
以上正本證明與原本無異。
偽造文書部分如不服本判決，應於收受送達後10日內向本院提出
上訴書狀，其未敘述上訴之理由者並得於提起上訴後10日內向本
院補提理由書偽（均須按他造當事人之人數附繕本）「切勿逕送
上級法院」。
其餘部分不得上訴。
                                  書記官  駱麗君
中    華    民    國   100    年    1     月    5     日
附錄本案原審判決論罪科刑法條：
刑法第158條
冒充公務員而行使其職權者，處3年以下有期徒刑、拘役或500元
以下罰金。
冒充外國公務員而行使其職權者，亦同。
刑法第211條
偽造、變造公文書，足以生損害於公眾或他人者，處1年以上7年
以下有期徒刑。
刑法第212條
偽造、變造護照、旅券、免許證、特許證及關於品行、能力服務
或其他相類之證書、介紹書，足以生損害於公眾或他人者，處 1
年以下有期徒刑、拘役或300元以下罰金。
刑法第216條
行使第210條至第215條之文書者，依偽造、變造文書或登載不實
事項或使登載不實事項之規定處斷。
刑法第339條
意圖為自己或第三人不法之所有，以詐術使人將本人或第三人之
物交付者，處5年以下有期徒刑、拘役或科或併科1,000元以下罰
金。
以前項方法得財產上不法之利益或使第三人得之者，亦同。
前二項之未遂犯罰之。